臺北高等行政法院判決
　　　　　　　　　　　　　　　　　　 95年度訴字第03282號
　　　　　　　　　　　　　　　.
原　　　告　懋台企業股份有限公司
代　表　人　甲○○（董事長）
訴訟代理人　蘇清文律師（兼送達代收人）
　　　　　　溫思廣律師
　　　　　　張馻哲律師
被　　　告　臺北縣政府
代　表　人　乙○○（縣長）
訴訟代理人　丙○○
　　　　　　趙佑全律師（兼送達代收人）
上列當事人間因停車場法事件，原告不服交通部中華民國95年7
月18日交訴字0000000000號訴願決定，提起行政訴訟。本院判決
如下：
    主  文
原告之訴駁回。
訴訟費用由原告負擔。
　　事  實
緣原告前經被告核准經營台北縣深坑鄉立體停車場業務（機械升
降式停車塔），領有被告核發之北縣外停登字第1001號停車場登
記證，計時收費標準為每小時新台幣（下同）20元。惟被告發現
原告數次於停車塔前空地未經核備即違規收費營業，停車1次收
費100元，乃分別以民國（下同）93年8月16日北府交停字第0930
559816號函裁處其負責人甲○○3,000元罰鍰，暨以94年5月16日
北府交停字第0940357785號函裁處其負責人甲○○15,000元罰鍰
及命其立即改正，並告知再查獲違規情事，將廢止停車場登記證
。嗣被告於95年3月24日派員稽查，發現原告仍任意於停車塔前
私繪停車格並辦理停車收費（每次100元），被告乃以原告違反
停車場法第25條規定，依同法第37條規定，以95年4月12日北府
交停字第0950302424號函處原告之負責人甲○○15,000元罰鍰，
並廢止原告之停車場登記證。原告及其負責人均不服，提起訴願
，經交通部以95年7月18日交訴字0000000000號訴願決定：「原
處分關於訴願人甲○○罰鍰部分撤銷；關於訴願人懋台企業股份
有限公司（即本件原告）廢止停車場登記證部分，訴願駁回。」
原告就其遭廢止停車場登記證部分仍然不服，遂向本院提起行政
訴訟。茲摘敘兩造訴辯意旨如次：
甲、原告方面：
一、聲明：求為判決
１、訴願決定及原處分關於原告遭廢止停車場登記證部分均撤銷
    。
２、訴訟費用由被告負擔。
二、陳述：
１、原處分誤認事實，顯屬違法。原告接手經營深坑鄉立體停車
    場時，停車塔前空地即繪有停車格，並非原告所自行繪製，
    被告竟認定原告於停車塔前私繪車格並辦理停車收費，進而
    作成廢止停車場登記證之處分，顯與事實不符。另按行政程
    序法第102條規定，被告作成廢止停車場登記證之處分，未
    給予原告陳述意見之機會，亦屬違法。
２、按停車場法第37條規定，行政機關於作成較嚴重之「定期停
    止其營業之一部或全部或廢止其停車場登記證」之行政處分
    前，應踐行「責令限期改正」之法定程序，否則即屬違法。
    有關被告93年8月16日北府交停字第0930559816號及94年5月
    16日北府交停字第0940357785號函所處分之事實，係原告「
    未依停車場登記證所登載之收費標準，對部分車輛採計次收
    費」，而本案處分根據係「任意於停車塔前私繪停車格並辦
    理停車收費」之事實，二者顯然不同，被告未就「任意於停
    車塔前私繪停車格並辦理停車收費」之事實責令限期改正，
    即作成廢止停車場登記證之處分，有違停車場法第37條規定
    之法定程序。訴願決定機關擴張解釋被告94年5月16日北府
    交停字第0940357785號函之文義內容，認定被告已就「任意
    於停車塔前私繪停車格並辦理停車收費」之事實限期改正，
    亦屬違誤。
３、被告稱依原告就本案所提之訴願理由，主張原告自94年5月
    裁罰後即未利用停車塔前空地開放停車營業收費，足證原告
    已知被告命其改正之意云云，惟該項推論實令人百思不得其
    解。原告之意係指因有被告95年4月12日北府交停字第09503
    02424號函之裁罰，故不再辦理停車塔前停車位之營業收費
    ，怎可補正先前被告93年8月16日93年8月16日北府交停字第
    0930559816號及94年5月16日北府交停字第0940357785號函
    ，使其成為本案處分之限期改善通知？
４、按行政程序法第5條規定，並參照最高行政法院94年度判字
    第309號判決意旨，明確性原則乃憲法上法治國原則所導出
    之內容，為依法行政原則之主要依據，亦係憲法位階所形成
    之原則，其根本意義在於保護人民之基本權利，其要求行政
    行為及法律與法規命令規定之內容必須明確，特別涉及人民
    權利義務事項，更應有明確具體之內容與範圍。且明確性原
    則之目的，在使人民對自己之行為知所調適，間接地防止國
    家公權力之濫用，包括構成要件及法律效果需具有預見可能
    性及司法之審查可能性，對具體之行政處分需清楚知悉，包
    括法規命令（參照司法院釋字第524號解釋），即明確性原
    則之意義為「須非難以理解、且為一般受規範者所得預見，
    並得經由司法審查加以確認方可」（參照司法院釋字第491
    號解釋）。
５、交通部94年9月13日交訴字0000000000號訴願決定雖告知原
    告係違反停車場法第25條第1項規定，惟其係交通部針對原
    告不服被告94年5月16日北府交停字第0940357785號函所為
    之決定，無法補正被告未明確指明「任意於停車塔前私繪停
    車格並辦理停車收費」，則欠缺明確性之被告93年8月16日
    北府交停字第0930559816號及94年5月16日北府交停字第094
    0357785號函之處分，自不生責令限期改正之效果，故被告
    廢止原告停車場登記證之處分顯屬違法。
６、被告以其於95年3月派員現場稽查，發現原告仍任意於停車
    塔前私繪停車格並辦理停車收費（每次100元），作為裁罰
    之事實根據。惟停車塔位於深坑老街旁，每逢假日即有大量
    觀光休閒人潮湧入，停車需求迫切，於原告前手經營時，即
    有於停車塔前空地設置少數停車格，供無法停入車塔之車輛
    調度及臨時停放，原告並於93年2月11日以（93）懋遠字第
    93003號函，將停車場配置及動線規劃等資料呈報被告所屬
    交通局，其中「停車場空間改善方案」即明確標示「箱型車
    停放處」之空間規劃，目的在避免無法停入車塔之車輛堵塞
    停車場入口，回堵致道路交通打結，為緊急之權宜措施，且
    收費仍按每小時20元標準。惟因台北縣深坑鄉公所及被告所
    屬交通局不同意原告上開考量交通順暢公益所採取之權宜措
    施，原告即停止實施，且原告在遭被告94年5月16日裁罰後
    ，已經改正，未再利用停車塔前空地辦理停車收費。
７、本件被告及訴願決定機關稱94年3月8日召開「研商深坑鄉深
    坑立體停車場周邊改善事宜會勘」，並無同意塔前空地作為
    停車場使用。另交通部94年9月13日交訴字0000000000號訴
    願決定亦稱原告亦無舉證台北縣深坑鄉公所同意其以塔前出
    入口空地為停車營業之用云云。惟上開資料所標示之「箱型
    車停放處」相當明確，且該位置開放停車係自原告之前手經
    營者即已開始，故被告未即時表示反對，使原告對於該位置
    可開放停車之信賴更深，此部分應歸責於被告。
８、按行政訴訟法第4條第2項及第201條規定，並參照最高行政
    法院92年判字第57號判決：「法律既明定罰鍰之額度，授權
    行政機關依違規之事實情節為專業上判斷，就各案分別為適
    當之裁罰，此乃法律授權主管機關裁量權之行使，如主管機
    關未依各案分別為適當之裁罰，一律依罰鍰之上限裁罰，縱
    令其罰鍰之上限未逾越法律明定得裁罰之額度，仍有違比例
    原則，與法律授權主管機關行政裁量之目的不合，係行政裁
    量權之濫用。」之意旨，被告裁罰原告所根據之事由，除與
    事實不符外，其逕以最嚴重之「廢止停車場登記證」裁罰，
    顯違比例原則，有裁量怠惰之違法，與停車場法授權行政機
    關裁量意旨不符。退步言，倘有被告認定原告於停車塔空地
    開放停車收費之情形，亦係考量公益所為，且係依核定之每
    小時20元標準收費，違法情節輕微，被告未衡量違法情節輕
    重，逕作成「廢止停車場登記證」之最重處分，顯違比例原
    則。
９、被告及訴願決定機關稱原告經民眾數次檢舉，已傷害政府信
    譽，故廢止停車登記證，符合比例原則云云，惟造成民眾不
    滿之原因，並非單一，僅因原告於停車塔前空地開放停車收
    費，仍有絕大部分係因台北縣深坑鄉公所之缺失所致（如該
    公所移交損壞之F塔予原告），被告率將傷害政府信譽歸責
    於原告，而謂其廢除原告停車場登記證符合比例原則云云，
    顯不合理。
乙、被告方面：
一、聲明：求為判決駁回原告之訴，訴訟費用由原告負擔。
二、陳述：
１、原告確未改正其以停車塔前空地作為停車場並收費營運之違
    章行為，被告依法廢止原告停車場登記證，於法並無違誤：
  (1)按「為加強停車場之規劃、設置、經營、管理及獎助，以增
    進交通流暢，改善交通秩序，特制定本法。本法未規定者，
    適用其他法律之規定。」、「本法所用名詞定義如左：．．
    三、路外停車場：指在道路之路面外，以平面式、立體式、
    機械式或塔臺式等所設，供停放車輛之場所。．．六、停車
    場經營業：指經主管機關發給停車場登記證，經營路外公共
    停車場之事業。」、「本法所稱主管機關︰在中央為交通部
    ；在直轄市為直轄市政府；在縣（市）為縣（市）政府。」
    、「前條．．路外公共停車場應於開放使用前，由負責人訂
    定管理規範，向地方主管機關報請核備，領得停車場登記證
    後，始得依法營業。前項管理規範，其有關營業時間及收費
    標準事項，並應公告之。如有變更，亦應報請地方主管機關
    核備。」、「路外公共停車場可供車輛停放使用未達50個小
    型車位或建築物附設之停車空間，開放供公眾停車收費使用
    者，其負責人得逕依前條之規定訂定管理規範，向地方主管
    機關報請核備，領得停車場登記證後，始得依法營業。」、
    「違反第17條第2項、第25條或第26條規定者，處負責人新
    台幣3千元以上1萬5千元以下罰鍰，並責令限期改正；屆期
    不改正者，得定期停止其營業之一部或全部或廢止其停車場
    登記證。」停車場法第1條、第2條、第3條、第25條、第26
    條及第37條分別定有明文。
  (2)原告依停車場法第25條第1項規定，向被告申請核備停車塔
    ，前經被告於93年2月19日核發北縣外停登字第1001號停車
    場登記證在案，然該停車塔前空地並非原告經核備得供停車
    收費使用之場地，原告前即有數次未經核備逕將塔前空地作
    為停車場，並收費營運之事實，經被告以其違反停車場法第
    25條規定，以93年8月16日北府交停字第0930559816號函及
    94年5月16日北府交停字第0940357785號函，裁處其負責人
    罰鍰並命其限期改正，原告針對被告93年8月16日函，並未
    提起訴願救濟，而原告不服被告94年5月16日函，經交通部
    94年9月13日交訴字第0000000000號訴願決定駁回在案。惟
    被告於95年3月24日再次前往現場稽查，發現原告仍有持續
    以停車塔前空地作為停車場，並循往例停車收費100元營運
    之事實，此有停車繳費通知單、繳費發票及現場停車塔前停
    車相片可稽，是原告顯未改正其違規營業行為，被告以原告
    違反停車場法第25條規定之行為並未改正，且情節重大，依
    同法第37條後段規定，廢止原告停車場登記證，並無違誤。
２、本件被告廢止原告停車場登記證所據之違章事實，與原告是
    否直接於停車塔前空地劃設停車格與否並無相涉，是原處分
    自無認定事實錯誤之情形存在。且原告稱停車塔前空地自台
    北縣深坑鄉公所及被告所屬交通局不同意原告所提權宜措施
    後即不再開放停車云云，亦與事實不符：
  (1)被告依法廢止原告停車場登記證，係因原告未經核備逕將停
    車塔前空地作為停車場，並收費營運之違章行為，已見前述
    ，且原告亦自認其有將該停車塔前空地作為停車場，並收費
    營運之違章行為，此與原告是否直接於停車塔前空地劃設停
    車格與否並無相涉，原告此部分主張顯有誤導之虞。再者，
    原告提起本件訴願時稱「．．至於停車格部分，係先前採取
    權宜措施所繪，．．」云云，現改稱停車塔前空地之停車格
    係他人所繪等語，顯係原告臨訟之詞。
  (2)參照訴願決定理由二，可知原告於訴願書中已自認其將停車
    塔前空地作為停車場，並收費營運，有違反停車場法第25條
    規定之行為，亦有被告所提遊客檢舉內容及相關照片可稽。
    原告稱塔前停車場空地，於接收經營停車場時即繪有停車格
    ，並非原告私自繪製辦理停車收費，原處分誤認事實云云。
    惟本案係就原告未依停車場法第25條規定報請核備，即利用
    塔前空地停車格停車收費，而非認定原告是否直接劃設停車
    格與否，故無原告所稱誤認處分事實之存在。
  (3)被告曾依原告93年2月11日（93）懋遠字第93003號函，於93
    年3月8日召開「研商深坑鄉深坑立體停車場周邊交通改善事
    宜會勘」，惟被告並無同意停車塔前空地作為停車場使用。
    且被告於95年3月24日稽查時，發現原告仍有於該停車塔前
    空地違規收費經營，並循往例停車1次收費100元之違章事實
    ，甚且原告稱其對停放於該塔前空地之車輛係按停車塔收費
    標準每小時收費20元云云，不僅與上開被告依職權調查所獲
    證據資料不符，亦與台灣台北地方法院檢察署所調查之事實
    相異（參照台灣台北地方法院檢察署94年度偵字第11906號
    不起訴處分書），是原告所稱停車塔前空地自台北縣深坑鄉
    公所及被告所屬交通局不同意上開權益措施後即不再開放停
    車，及停車費用為每小時20元云云，顯與事實不符。
３、依被告94年5月16日北府交停字第0940357785號函及交通部
    94年9月13日交訴字第0000000000號訴願決定，足見被告業
    已告知原告其違章行為並令限期改正，然原告未自行改正且
    違法情節重大，是被告廢止原告停車場登記證，並無違誤：
  (1)按行政程序法第100條第1項及第110條第1項規定，行政處分
    係以書面方式為之者，除法律另有規定者外，須經合法送達
    後（發生外部效力），始對相對人依其內容發生效力（即內
    在效力）。次按訴願法第79條第2項規定，因訴願程序屬於
    行政程序，故經訴願審理程序而作成之訴願決定，本質上亦
    屬於行政處分，準此，訴願決定機關及被告在訴願程序終結
    前得追加、補充或更替一切足以支持行政處分合法性之事實
    資料及法律主張，即所謂事實上或法律上理由追補，以支持
    行政處分實質合法性。
  (2)原告前因其將停車塔前空地作為停車場使用，違反停車場法
    第25條規定，未經核備即行營業之違規事實，而遭被告以94
    年5月16日北府交停字第0940357785號函裁罰並命其改正，
    並經交通部94年9月13日交訴字第0000000000號訴願決定維
    持在案，該訴願決定認定原告違法行為係「就停車塔前空地
    未經核備即行收費營業」之違章事實，足見被告上開94年5
    月16日北府交停字第0940357785號函命原告改正之意，自係
    命其不得再為此逕行收費營運之行為，是被告業已依停車場
    法第37條規定，告知原告其有未經核備即以停車塔前空地作
    為停車場並營運收費之違章事實，有違停車場法第25條之行
    政法上之行為義務，並令原告限期改正，因原告未自行改正
    其違章事實，且違法情節重大，是被告依同法第37條後段規
    定，廢止原告停車場登記證，並無違誤。
  (3)又參照原告就本案所提之訴願理由，主張其自94年5月裁罰
    後即未利用停車塔前空地開放停車營業收費，足證原告已知
    被告命其改正之意，自係命其不得再為此未經核備逕行收費
    營運之行為，故原告稱94年5月16日處分要求限期改正之違
    規事實，與本案違規事實不同云云，尚待斟酌。
４、原處分所據之原告違章事實明確，被告依行政程序法第103
    條第1項第5款規定，不予原告陳述意見之機會，自為適法：
  (1)按行政機關為處分前，應給予處分相對人陳述意見之機會，
    行政程序法第102條固有明文，惟依行政程序法第39條規定
    ，該條文僅係賦予行政機關「得」通知相關之人陳述意見之
    權限，行政機關如採其他方法，已足以完成證據及事實之調
    查，非必要以書面通知相關之人陳述意見，故行政機關未通
    知相對人陳述意見，其踐行之程序亦不違法，此有最高行政
    法院94年度判字第1124號及高雄高等行政法院92年度訴字第
    1037號判決意旨可參。
  (2)按行政程序法第103條第1項第5款規定，行政處分所根據之
    事實，客觀上明白足以確認者，行政機關得不予陳述意見之
    機會，亦有最高行政法院94年度判字第1182號及92年度判字
    第1296號判決意旨可參。原告於停車塔前空地違規收費經營
    ，並循往例停車1次收費100元，有未經核備即行營業之違章
    事實，已見前述，故被告依法廢止原告停車場登記證所根據
    之事實，已達明顯足以確認之程度，是被告未事前通知原告
    陳述意見，揆諸上開規定，尚無不合。
５、原告未改正其違章行為，且仍續為此違規行為，違規情節重
    大，故被告依停車場法第37條後段規定，廢止其停車場登記
    證，係基於法律授與裁量權所為之必要行為，並無違法：
  (1)按停車場法第1條、第26條及第37條規定，停車場主管機關
    為有效規劃、管理停車場及增進交通流暢、維護交通秩序，
    業於停車場法訂定各項設置原則及管理措施，並課以經營停
    車場業者相關申報核備義務，凡未經申報核備即行經營停車
    場業務者，即與停車場法第25條規定未合，從而得以同法第
    37條規定裁罰，故上開法規解釋上乃授與主管機關裁量權，
    對違反行政法義務之行為，在未逾越法定之裁量範圍內所為
    之裁罰處分，即不得遽指為違法，此有最高行政法院94年度
    判字第1352號判決意旨可參。
  (2)按行政程序法第7條規定，所謂比例原則，依停車場法之立
    法目的，立法者認為路外停車場具有公用事業之性質，故為
    達成上開停車場法之立法目的，始課以經營停車場業者相關
    申報核備義務，而對未經申報核備即行經營停車場業務者，
    主管行政機關得處負責人罰鍰，並責令限期改正，而屆期不
    改正者，並得定期停止其營業之一部或全部或廢止其停車場
    登記證，上開手段均為達成該項保障社會大眾權益之必要手
    段。
  (3)原告自93年起即長期利用停車塔前空地未經核備違規收費營
    業，屢次遭民眾透過電子郵件或平面媒體，檢舉業者漫天喊
    價，甚至被控為敲竹槓，已嚴重斲傷台北縣深坑鄉公所與被
    告公權力，且被告曾予原告2次裁罰，並以94年5月16日北府
    交停字第0940357785號函明確告知原告，若再經查獲違規情
    事，將依法予以廢止停車場登記證。詎原告竟視法律為無物
    ，拒不加以改正其違章行為，為謀其私利，繼續於該停車塔
    前空地未經核備，對停放車輛計次收費100元違規營業，故
    原告違法情節自屬嚴重。
  (4)甚且，原告於被告廢止停車場登記證後，仍繼續營業，完全
    無視台北縣深坑鄉公所之公告制止，是原告之違法情節對行
    政秩序之維持顯有重大危害，顯見被告廢止原告停車場登記
    證為制止其繼續違法行為之唯一手段，從而被告依停車場法
    第37條後段規定，廢止原告停車場登記證，實為達成行政目
    的之必要手段，且未逾越法定之裁量範圍，自難謂有違比例
    原則及怠於行使裁量權之處，故原處分及訴願決定均無不當
    。
    理  由
一、按「本法所用名詞定義如左：．．三、路外停車場：指在道
    路之路面外，以平面式、立體式、機械式或塔臺式等所設，
    供停放車輛之場所。．．六、停車場經營業：指經主管機關
    發給停車場登記證，經營路外公共停車場之事業。」、「本
    法所稱主管機關︰在中央為交通部；在直轄市為直轄市政府
    ；在縣（市）為縣（市）政府。」、「．．投資興建可供50
    輛以上小型汽車停放之路外公共停車場者，應備具有關文件
    ，並敘明停車場出入口、車輛動線及安全設施之規劃等，向
    地方主管機關申請核准後，再向主管建築機關申請建築執照
    ；其申請書件由地方主管機關定之。」、「前條．．路外公
    共停車場應於開放使用前，由負責人訂定管理規範，向地方
    主管機關報請核備，領得停車場登記證後，始得依法營業。
    前項管理規範，其有關營業時間及收費標準事項，並應公告
    之。如有變更，亦應報請地方主管機關核備。」、「違反第
    17條第2項、第25條或第26條規定者，處負責人新台幣3千元
    以上1萬5千元以下罰鍰，並責令限期改正；屆期不改正者，
    得定期停止其營業之一部或全部或廢止其停車場登記證。」
    停車場法第2條、第3條、第24條、第25條及第37條分別定有
    明文。
二、本件原告前經被告核准經營台北縣深坑鄉立體停車場業務（
    機械升降式停車塔），領有被告核發之北縣外停登字第1001
    號停車場登記證，計時收費標準為每小時20元。惟被告發現
    原告數次於停車塔前空地未經核備即違規收費營業，停車1
    次收費100元，乃分別以93年8月16日北府交停字第09305598
    16號函裁處其負責人甲○○3,000元罰鍰，暨以94年5月16日
    北府交停字第0940357785號函裁處其負責人甲○○15,000元
    罰鍰及命其立即改正，並告知再查獲違規情事，將廢止停車
    場登記證。嗣被告於95年3月24日派員稽查，發現原告仍任
    意於停車塔前私繪停車格並辦理停車收費（每次100元），
    被告乃以原告違反停車場法第25條規定，依同法第37條規定
    ，以95年4月12日北府交停字第0950302424號函處原告之負
    責人甲○○15,000元罰鍰，並廢止原告之停車場登記證。原
    告及其負責人均不服，提起訴願，經交通部以95年7月18日
    交訴字0000000000號訴願決定：「原處分關於訴願人甲○○
    罰鍰部分撤銷；關於訴願人懋台企業股份有限公司（即本件
    原告）廢止停車場登記證部分，訴願駁回。」，原告就其遭
    廢止停車場登記證部分仍然不服，遂向本院提起行政訴訟，
    並以事實欄所示各節據為爭議。惟查：
１、原告依停車場法第25條第1項規定，向被告申請核備停車塔
    （該深坑鄉立體停車場係機械升降式停車塔位），前經被告
    於93年2月19日核發北縣外停登字第1001號停車場登記證在
    案，然該停車塔前空地並非原告經核備得供停車收費使用之
    場地（原告對此不爭執，見本院卷第43頁之準備程序筆錄第
    3頁所載），原告前即有以疏導車流為由，數次未經核備逕
    將塔前空地作為停車場，並收費營運之事實，經被告以其違
    反停車場法第25條規定，以93年8月16日北府交停字第09305
    59816號及94年5月16日北府交停字第0940357785號函，裁處
    其負責人罰鍰並命其限期改正，原告針對被告93年8月16日
    函，並未提起行政救濟，而原告不服被告94年5月16日函，
    經交通部94年9月13日交訴字第0000000000號訴願決定駁回
    後，因未提起行政訴訟而告確定在案。然被告於95年3月24
    日再次前往現場稽查，發現原告仍有持續以停車塔前空地作
    為停車場，並辦理停車收費每次100元營運之事實，此有停
    車繳費通知單、繳費發票及現場停車塔前停車相片附原處分
    卷及本院卷可稽，是原告屆期不改正其違規營業行為之事實
    ，至堪認定。被告以原告違反停車場法第25條規定之行為並
    未改正，且情節重大，依同法第37條後段規定，廢止原告停
    車場登記證，洵無違誤。
２、本件原告提起訴願時稱「．．至於停車格部分，係先前採取
    權宜措施所繪，．．」云云，現改稱停車塔前空地之停車格
    係他人所繪等語，其說詞顯相矛盾，然本件被告之所以廢止
    原告停車場登記證，係因原告未經核備逕將停車塔前空地作
    為停車場，並收費營運之違章行為，已見前述，與原告是否
    直接於停車塔前空地劃設停車格乙節，並無關涉，自無原告
    所稱原處分認定事實錯誤之情形存在。
３、另原告稱其曾以93年2月11日（93）懋遠字第93003號函提供
    善意，標示「箱型車停放處」，避免無法進入停車塔之車輛
    回堵，為緊急權宜措施，而上開權宜措施於94年5月16日遭
    被告裁罰後已不再開放使用云云。查被告曾依原告93年2月
    11日來函，於93年3月8日召開「研商深坑鄉深坑立體停車場
    周邊交通改善事宜會勘」，惟被告並未同意該停車塔前空地
    作為停車場使用；且被告於95年3月24日稽查時，發現原告
    仍有於停車塔前空地辦理停車收費每次100元營運之事實，
    原告稱其對停放於停車塔前空地之車輛係按停車塔收費標準
    每小時收費20元云云，不僅與上開被告依職權調查所獲證據
    資料不符，亦與台灣台北地方法院檢察署所調查之事實相異
    （訴願卷附台灣台北地方法院檢察署94年度偵字第11906號
    不起訴處分書參照），是原告稱自台北縣深坑鄉公所及被告
    所屬交通局不同意上開權宜措施後，該停車塔前空地即不再
    開放停車及停車費用為每小時20元云云，顯與事實不符。
４、本件係由被告訴訟代理人丙○○於95年3月24日親自駕駛其
    車輛（即原處分卷證物一之停車繳費通知單所載車號9691之
    車輛）至系爭停車塔稽查，據被告訴訟代理人丙○○於本院
    96年3月20日準備程序期日當庭陳稱：「我在95年3月24日下
    午3時左右，駕駛車號9691─ＤＣ之本田2000ccＣＲ─Ｖ休
    旅車前往系爭停車場辦理稽查，停車場人員叫我先繳費，然
    後給我1張編號00000000號之發票（金額100元）及編號C012
    456號之『停車繳費通知單』，並叫我屆時憑該『停車繳費
    通知單』取車，我大約於下午3點半離開。」「因為我那部
    車高度超過停車塔的限制高度，所以停車場人員叫我停在停
    車塔前之法定空地。」「從現場照片來看，停車塔前的空地
    已經停有3輛休旅車，所以我才試著開過去，看他會不會趕
    我走。」等語，益證原告稱其未於該停車塔前空地辦理停車
    收費每次100元營運乙節，並非事實。
５、按訴願程序屬於行政程序，故經訴願審理程序而作成之訴願
    決定，本質上亦屬於行政處分，準此，訴願決定機關及被告
    在訴願程序終結前，得追加、補充或更替一切足以支持行政
    處分合法性之事實資料及法律主張，即所謂事實上或法律上
    理由追補，以支持行政處分實質合法性（行政程序法第114
    條、訴願法第79條第2項規定參照）。經查，原告之前因將
    停車塔前空地作為停車場使用，違反停車場法第25條規定，
    遭被告以94年5月16日北府交停字第0940357785號函裁處其
    負責人甲○○15,000元罰鍰及命其立即改正，並告知再查獲
    違規情事，將廢止停車場登記證，嗣經交通部94年9月13日
    交訴字第0000000000號訴願決定維持在案，該訴願決定認定
    原告違法行為係「就停車塔前空地未經核備即行收費營業」
    之違章事實，足見被告上開94年5月16日北府交停字第09403
    57785號函命原告改正之意，自係命其不得再為此逕行收費
    營運之行為，是被告業依停車場法第37條規定，告知原告其
    有未經核備即以停車塔前空地作為停車場並營運收費之違章
    事實，並令原告限期改正，其後因被告於95年3月24日查得
    原告未自行改正上開違章事實，且違法情節重大，是被告依
    同法第37條後段規定，廢止原告停車場登記證，即無違誤。
    再參照原告就本案所提之訴願理由，主張其自94年5月裁罰
    後即未利用停車塔前空地開放停車營業收費，足證原告已知
    被告命其改正之意，自係命其不得再為此未經核備逕行收費
    營運之行為，從而原告稱94年5月16日處分要求限期改正之
    違規事實，與本案違規事實不同云云，要不足取。
６、又行政程序法第102條前段雖規定：「行政機關作成限制或
    剝奪人民自由或權利之行政處分前，除已依第39條規定，通
    知處分相對人陳述意見，或決定舉行聽證者外，應給予該處
    分相對人陳述意見之機會。」，惟同條但書亦規定有：「但
    法規另有規定者，從其規定。」，依行政程序法第103條第
    5款規定：「有下列各款情形之一者，行政機關得不給予陳
    述意見之機會：．．五、行政處分所根據之事實，客觀上明
    白足以確認者。」。經查本件被告所為處分，係依被告先前
    所為之兩次處分（即被告93年8月16日北府交停字第0930559
    816號及94年5月16日北府交停字第0940357785號函）、本次
    原告違規之停車繳費通知單、繳費發票及現場停車塔前停車
    相片等辦理，故被告依據上開證據資料作成本件行政處分，
    符合行政程序法第39條規定，況被告作成裁罰所根據之事實
    ，係屬客觀上明白足以確認，依行政程序法第103條第5款之
    規定，被告未再給予原告陳述意見之機會即予裁罰，於法並
    無違誤。
７、又原告訴稱縱有停車收費，亦係考量交通流暢等公益，違法
    情節輕微，被告遽予廢止停車場登記證，顯違比例原則云云
    。按主管機關為加強停車場之規劃、設置、經營、管理，以
    增進交通流暢、改善交通秩序，業課以經營停車場業者相關
    申報核備義務，凡未經申報核備即逕予經營停車場業務者，
    主管機關自得以同法第37條規定裁罰（停車場法第1條、第
    25條、第26條及第37條規定參照）。查原告自93年起即長期
    利用停車塔前空地未經核備違規收費營業，屢次遭民眾透過
    電子郵件或平面媒體，檢舉業者漫天喊價，甚至被控為敲竹
    槓【見原處分卷及本院卷附人民陳情案件（案件明細）、蘋
    果日報94年5月4日報導、台北縣深坑鄉公所94年3月14日北
    縣深建字第0940001991號函】，嚴重斲傷台北縣深坑鄉公所
    與被告公權力，且被告曾予原告2次裁罰，並以94年5月16日
    北府交停字第0940357785號函（經交通部94年9月13日交訴
    字第0000000000號訴願決定維持）明確告知原告，若再經查
    獲違規行為，將依法予以廢止停車場登記證。詎原告拒不加
    以改正其違規行為，繼續於該停車塔前空地未經核備，對停
    放車輛計次收費100元違規營業，其違法情節自屬重大，從
    而被告依停車場法第37條後段規定，廢止其停車場登記證，
    係基於法律授與裁量權所為之必要行為，並無原告所指違反
    比例原則情事可言。甚且，原告於被告廢止其停車場登記證
    後，仍繼續營業，完全無視台北縣深坑鄉公所之張貼公告及
    多次制止（見本院卷第98-100頁之另案交通部95年8月15日
    交訴字第0950041455號訴願決定），是原告之違法情節對於
    行政秩序之維持顯有重大危害，被告廢止原告停車場登記證
    為制止其繼續違法行為之唯一手段，益證被告依停車場法第
    37條後段規定，廢止原告停車場登記證，實為達成行政目的
    之必要手段，且未逾越法定之裁量範圍，難謂有違比例原則
    及怠於行使裁量權之處。
三、綜上所述，本件原告確未改正其以停車塔前空地作為停車場
    ，並收費營運之違規行為，仍違反停車場法第25條規定，被
    告以其情節重大，依同法第37條後段規定，廢止原告北縣外
    停登字第1001號停車場登記證，並無違誤，訴願決定予以維
    持，亦無不合，原告起訴求為撤銷，並無理由，應予駁回。
四、本件事證已臻明確，兩造其餘攻擊防禦方法均與本件判決結
    果不生影響，故不逐一論述，附此敘明。
據上論結，本件原告之訴為無理由，爰依行政訴訟法第98條第3
項前段，判決如主文。
中    華    民    國    96    年    4    月    19     日
                        第三庭審判長法  官  姜素娥
                                    法  官  吳東都
                                    法  官  曹瑞卿
上為正本係照原本作成。
如不服本判決，應於送達後20日內，向本院提出上訴狀並表明上
訴理由，如於本判決宣示後送達前提起上訴者，應於判決送達後
20日內補提上訴理由書（須按他造人數附繕本）。
中    華    民    國    96    年    4    月    19     日
            　　　　　　　 　　 　  書記官  方偉皓
